【裁判字號】    91,訴,2426
【裁判日期】    920508
【裁判案由】    撫卹
【裁判全文】
臺北高等行政法院裁定                            九十一年度訴字第二四二六號
                              .
    原      告  甲○○
    被      告  國防部海軍總司令部
                                通訊信箱台北市大直郵政九○一五一號信箱
    代  表  人  苗永慶（總司令）通訊信箱同右
    訴訟代理人  張玉妍        .
                乙○○        .
右當事人間因國家賠償事件，原告不服國防部中華民國九十一年五月三十一日九十一
年鎔鉑訴字第○六七號訴願決定關於被告九十年十月三十一日（九○）挹勤字第六一
九八號書函訴願不受理部分，提起行政訴訟。本院裁定如左：
    主  文
原告之訴駁回。
訴訟費用由原告負擔。
    理  由
一、「公法上之爭議，除法律別有規定外，得依本法提起行政訴訟。」「訴訟事件不
    屬行政法院之權限者，行政法院應以裁定駁回之。」行政訴訟法第二條、第一百
    零七條第一項第一款定有明文。次按「國家賠償，除依本法規定外，適用民法規
    定。」「賠償義務機關拒絕賠償，或自提出請求之日起逾三十日不開始協議，或
    自開始協議之日起逾六十日協議不成立時，請求權人得提起損害賠償之訴。但已
    依行政訴訟法規定，附帶請求損害賠償者，就同一原因事實，不得更行起訴。」
    「損害賠償之訴，除依本法規定外，適用民事訴訟法之規定。」亦為國家賠償法
    第五條、第十一條第一項及第十二條所明定。是依國家賠償法對國家賠償所生公
    法上爭議，除於提起行政訴訟合併請求（即行政訴訟法第七條之合併請求）外，
    應循民事訴訟程序救濟。
二、本件原告起訴意旨略以：其係於九十年九月二十四日致國防部長陳情函，請求依
    國家賠償法發給國家賠償，案經被告以九十年十月三十一日（九○）挹勤字第六
    一九八號書函答復本案發生於五十年間，依法律不溯及既往原則，不符國家賠償
    之要件云云，惟原告胞弟於五十年六月二十四日死亡，當時無法可循，參照四十
    二年十一月十九日公布之軍人保險條例均有如何賠償之規定，原告並無訴願法第
    七十七條所定各款情形，訴願決定逕予不受理，顯屬違法，況二二八事件叛亂，
    每人獲國家賠償九百餘萬元，孫立人叛變事件，給予平反發給國家賠償，均以何
    法為依據？是被告所稱顯屬違法，爰請求判決撤銷訴願決定及被告九十年十月三
    十一日（九○）挹勤字第六一九八號書函，並命被告國家賠償新台幣一千五百七
    十四萬元等語。
三、查人民固有訴訟之權利，然有關訴訟之提起與進行，須依法律規定為之，本件原
    告於九十年九月二十四日致國防部長陳情函，係請求依國家賠償法發給賠償金，
    此有上開陳情函內容可稽，則原告依據國家賠償法之法律關係訴請被告為損害賠
    償，既非於提起行政訴訟同一程序中合併請求【按提起行政訴訟，得於同一程序
    中，合併請求損害賠償或其他財產上給付，固為行政訴訟法第七條所規定，惟其
    得請求給付之對象，僅限於該行政訴訟中之被告，尚不及他人（依行政訴訟法第
    一百十五條準用民事訴訟法第二百四十八條規定，必須對於同一被告之數宗訴訟
    ，始得為客觀訴之合併），本件原告係單獨就被告國防部海軍總司令部起訴請求
    損害賠償，而其對另案被告國防部聯合後勤司令部就撫卹事件所提起之撤銷訴訟
    及給付訴訟，尚非於提起行政訴訟同一程序中合併請求，自無從依行政訴訟法第
    七條之規定合併請求損害賠償】，揆諸首揭說明，係屬普通法院管轄，而非行政
    法院之權限。是訴願決定就程序上予以不受理，自無不合。原告復對之提起本件
    行政訴訟，難謂合法，應予駁回。至原告實體上之主張，已無審究之必要，併此
    敘明。
四、依行政訴訟法第一百零七條第一項第一款及第十款、第一百零四條、民事訴訟法
    第九十五條、第七十八條，裁定如主文。
中    華    民    國    九十二      年      五      月        八        日
                             臺 北 高 等 行 政 法 院  第 六 庭
                                         審 判 長 法  官  林樹埔
                                                  法  官  闕銘富
                                                  法  官  曹瑞卿
右為正本係照原本作成。
如不服本裁定，應於送達後十日內向本院提出抗告狀（須按他造人數附繕本）。
中    華    民    國    九十二      年      五      月        八        日
                                                  書記官  方偉皓


司法院資訊處製作；財團法人民間司法改革基金會備份。
